【裁判字號】    95,易,1272
【裁判日期】    951229
【裁判案由】    毒品危害防制條例
【裁判全文】
臺灣板橋地方法院刑事判決              95年度易字第1272號
公  訴  人  臺灣板橋地方法院檢察署檢察官
被      告  甲○○
上列被告因違反毒品危害防制條例案件，經檢察官提起公訴（95
年度毒偵字第3973號），被告本院於準備程序中，就被訴事實為
有罪之陳述，經告知被告簡式審判程序之旨，並聽取當事人之意
見後，經本院合議庭以裁定進行簡式審判程序，判決如下：
    主  文
甲○○施用第二級毒品，累犯，處有期徒伍月，如易科罰金，以
銀元佰元即新台幣玖佰百元折算壹日。
扣案之吸食器壹組、塑膠鏟管貳支、止血帶軟管貳條均沒收。
    事  實
一、甲○○曾因施用毒品案件，經強制戒治期滿，由臺灣板橋地
    方法院檢查署檢察官於民國89年4 月29日，以89年度戒毒偵
    字第210 號不起訴處分確定後，復因施用毒品案件，經送強
    制戒治，並由同署檢察官於89年6 月3 日，以89年度毒偵字
    第3873號提起公訴並聲請強制戒治，經本院以89年度易字第
    2954號判處有期徒刑5 月，如易科罰金以3 百元折算1 日確
    定，於90年5 月15日執行強制戒治完畢釋放出所，並易科罰
    金執行完畢。復於91年間又因施用毒品案件，經同署檢察官
    於91年9 月11日，以91年度毒偵字2671號提起公訴並聲請強
    制戒治，經本院於91年12月19日以91年度訴字第1903號判處
    有期徒刑7 月確定，嗣於92年10月10日執行強制戒治期滿，
    並於93年5 月10日縮刑期滿執行完畢。詎甲○○猶不知悛悔
    ，仍未戒除毒癮，復於強制戒治執行完畢後5 年內，基於施
    用第二級毒品甲基安非他命之犯意（起訴書誤載為安非他命
    ），於95年4 月7 日上午11時30分許，在臺北縣樹林市○○
    街○ 段302 號住處，以將甲基安非他命放置於玻璃球內用打
    火機燒烤，再用鋁箔包當做過濾器吸食之方式（上開施用工
    具業已丟棄滅失），施用第二級毒品甲基安非他命1 次。嗣
    於95年4 月7 日中午12時30分許，為警在上址住處查獲，並
    扣得甲○○所有供施用甲基安非他命之吸食器1 組與塑膠鏟
    管2 支；甲○○所有預備供施用甲基安非他命吸食器之所用
    止血帶軟管2 條（預備供施用甲基安非他命之吸食器所用之
    吸管）及甲○○所有供施用第一級毒品海洛因所用之海洛因
    殘渣袋1 只、注射針筒5 支、塑膠鏟管2 支（與施用甲基安
    非他命共用）、搗藥器1 組（甲○○所犯施用上開第一級毒
    品海洛因部分，已另行由台灣高等法院於95年11月8 日以95
    年度上訴字第3141號判處有期徒刑10月，而於95年11月30日
    判決確定）。
二、案經臺北市政府警察局報請臺灣板橋地方法院檢察署檢察官
    偵查起訴。
    理  由
一、上揭事實，業據被告甲○○於本院調查及審理時供承不諱（
    本院卷第102 頁、第115 頁、第120 頁至第124 頁）；又被
    告於事實欄所述之時、地經警查獲採尿檢驗結果，有甲基安
    非他命陽性反應等情，此有臺北市政府警察局偵辦毒品案件
    尿液檢體委驗單與台灣檢驗科技股份有限公司濫用藥物尿液
    檢驗報告各1 紙在卷足憑（95年毒偵字第3973號偵查卷第3
    頁、第9 頁）；由此可見，被告確有於上開時地施用第二級
    毒品甲基安非他命犯行至明；此外又有被告甲○○所有供施
    用甲基安非他命之吸食器1 組與塑膠鏟管2 支；甲○○所有
    預備供施用甲基安非他命吸食器之所用止血帶軟管2 條（預
    備供施用甲基安非他命之吸食器所用之吸管）各扣案可資佐
    證（本院卷第50頁所示，95年度保管字第3739號贓證物品清
    單編號3 、4 、5 所示）。本件事證明確，被告犯行應堪認
    定。
二、查被告行為後，刑法業於94年2 月2 日修正公布，95年7 月
    1 日起施行，其中與本件有關部分之第2 條、第47條均業已
    修正。按「行為後法律有變更者，適用行為時之法律，但行
    為後之法律有利於行為人者，適用最有利於行為人之法律」
    ，修正後刑法第2 條第1 項定有明文。此條規定係規範行為
    後法律變更所生新舊法比較適用之準據法，本身尚無新舊法
    比較之問題，於新法施行後，應一律適用新法第二條第一項
    之規定，為「從舊從輕」之比較，先予敘明，再按本次法律
    變更，比較時應就罪刑有關之共犯、未遂犯、想像競合犯、
    牽連犯、連續犯、結合犯，以及累犯加重、自首減輕暨其他
    法定加減原因（如身分加減）與加減例等一切情形，綜其全
    部罪刑之結果而為比較（最高法院95年5 月23日95年度第8
    次刑事庭會議決議參照）。茲就本件新舊法比較結果敘述如
    下：
（一）、按刑法第2 條第1 項之規定，係規範行為後「法律變更
        」所生新舊法比較適用之準據法，故被告行為後刑法條
        文之修正，對於被告並無有利或不利之情形者（例如新
        舊法處罰輕重相同，犯罪構成要件亦無寬嚴之別等），
        即無適用修正後刑法第2 條第1 項之規定比較新舊法適
        用之問題。按新修正刑法第47條雖將舊刑法限制為受有
        期徒刑之執行完畢，或一部之執行而赦免後，五年以內
        「故意」再犯有期徒刑以上之罪者，始成立累犯。惟上
        述新舊刑法第47條累犯之規定，對於本案被告故意所犯
        本件施用第二級毒品罪而言，並無所謂有利或不利之情
        形，依上說明，自無適用修正後刑法第2 條第1 項規定
        ，比較新舊法適用之問題，併予敘明（最高法院95 年
        度台上字第5589號刑事判解參照；最高法院95年11月7
        日，95年度第21次刑事庭會議參照）。
（二）、查被告行為時之刑法第41條第1 項前段規定：「犯最重
        本刑為5 年以下有期徒刑以下之刑之罪，而受6 個月以
        下有期徒刑或拘役之宣告，因身體、教育、職業、家庭
        之關係或其他正當事由，執行顯有困難者，得以（銀元
        ）1 元以上3 元以下折算1 日，易科罰金。」，又其行
        為時之易科罰金折算標準，修正前罰金罰鍰提高標準條
        例第2 條前段（該第2 條全文已於95年5 月17日公布刪
        除，並自95年7 月1 日施行）規定，就其原定數額提高
        為100 倍折算1 日，則本件被告行為時之易科罰金折算
        標準，應以銀元300 元折算1 日，經折算為新臺幣幣值
        後，應以新臺幣900 元折算為1 日；惟於94年1 月7 日
        修正，同年2 月2 日公布，95年7 月1 日施行之新刑法
        第41條第1 項前段規定：「犯最重本刑為5 年以下有期
        徒刑以下之刑之罪，而受6 個月以下有期徒刑或拘役之
        宣告者，得以新臺幣1,000 元、2, 000元或3,000 元折
        算1 日，易科罰金。」，經比較修正前後之易科罰金折
        算標準，以修正前之刑法第41條前段之規定，較有利於
        被告，故經比較上開新舊法規定，依刑法第2 條第1 項
        前段，應適用修正前刑法第41條第1 項前段規定，定其
        易科罰金之折算標準，併予敘明。又沒收屬從刑，因從
        刑附屬於主刑，除法律有特別規定者外，依主刑所適用
        之法律，最高法院95年5 月23日第8 次刑庭會議決定一
       （五）明揭此旨。因此，刑法第38條有關沒收規定，雖
        有修正，而擴大至因犯罪所生之物亦得沒收，惟基於法
        律整體適用考量，仍應適用修正前刑法第38條規定。
三、查甲基安非他命屬於毒品危害防制條例第2 條第2 項第2 款
    款所列之第2 級毒品；核被告甲○○所為，係犯毒品危害防
    制條例第10條第2 項之施用第二級毒品罪。被告持有上開第
    二級毒品甲基安非他命罪之低度行為，應為施用第二級毒品
    甲基安非他命罪之高度行為所吸收，不另論罪。查被告有如
    事實欄第一段所示之論罪科刑執行前科，此有臺灣高等法院
    被告前案紀錄表1 紙在卷足憑，其於受有期徒刑執行完畢後
    ，5 年內再犯本件有期徒刑以上之罪，為累犯，應依刑法第
    47條規定加重其刑。爰審酌被告有如事實欄所述多次吸食毒
    品犯行與強制戒治紀錄，有上開被告前案紀錄表1 紙在卷可
    稽，其於經歷毒品案件之有期徒刑執行後，猶不知悔改，未
    能遠離毒害，顯然漠視法令之禁制，且被告施用毒品易附帶
    引起社會治安犯罪問題，本應從重量刑，惟姑念被告僅施用
    前開第二級毒品甲基安非他命1 次，次數不多，且於本院調
    查與審理時業已坦承犯行，態度良好，已有悔意等一切情狀
    ，量處如主文所示之刑，並諭知易科罰金之折算標準，以示
    懲儆。
四、沒收部分：經查上揭如事實欄第一段所述，為警自被告住處
    查獲扣案而與本案相關之安非他命吸食器1 組、止血帶軟管
    2 條、塑膠鏟管2 支，分別為被告甲○○所有供本案犯罪或
    供犯罪預備之物等情，業據被告於本院調查時供明在卷（見
    本院卷第115 頁），爰依修正前刑法第38條第1 項第2 款，
    宣告沒收之。其餘扣案之海洛因殘渣袋1 只、注射針筒5 支
    搗藥器1 組等物，因與本案被告甲○○所犯施用上開第二級
    毒品甲基安非他命並無直接關聯，故不於本案宣告沒收，併
    予敘明。
五、退併辦部分：同署檢察官95年度毒偵字第6612號移送併辦意
    旨略以：被告甲○○明知安非他命經毒品危害防制條例列為
    第二級毒品，不得施用、持有，仍基於施用第二級毒品安非
    他命之犯意，於民國95年9 月21日22時30分許為警採尿時回
    溯96小時內某時，在不詳處所，以不詳方式，施用安非他命
    1 次，嗣於同年月21日20時50分許，在臺北縣三峽鎮○○路
    106 巷口，為警查獲。因認被告此次施用安非他命之犯行與
    前開已起訴部分，在法律評價上應屬於包括一罪之集合犯，
    已為起訴效力所及，爰移請併案審理云云。經查，被告甲○
    ○於95年9 月17日或18日下午4 、5 點左右，在臺北縣樹林
    市○○街○ 段302 號住處施用第二級毒品安非他命之犯行，
    距離本件施用第二級毒品甲基安非他命之犯行，時隔5 月之
    久，而被告於本院95年12月25日審理時亦供稱：在前開95年
    4 月7 日與95年9 月17日、18日該段期間，其本人並沒有於
    上開期間內有陸陸續續施用安他命；因為朋友到我家剛好拿
    一點點安非他命給我，我才又吸食，我沒有連續吸食之意思
    等語明確在卷（見本院卷第121 頁）。由此可見，上開被告
    併案施用第二級毒品安非他命部分，被告所為與前開已起訴
    判決有罪部分，並非是包括一罪之集合犯關係甚明。故檢察
    官移送併辦部分與前開已起訴論罪科刑部分，並無包括一罪
    之集合犯關係，自應退回檢察官另行依法妥適處理，併予敘
    明。
據上論斷，應依刑事訴訟法第第299 條第1 項前段、第273 條之
1 第1 項、毒品危害防制條第10條第2 項，刑法第2 條第1 項前
段、第11條前段、第47條、修正前刑法第41條第1 項前段、修正
前刑法第38條第1 項第2 款、修正前罰金罰鍰提高標準條例第2
條，判決如主文。
中    華    民    國    95    年    12    月    29    日
                刑事第五庭    法  官  陳坤地
上列正本證明與原本無異。
如不服本判決，應於判決送達後10日內向本院提出上訴狀。
                              書記官  李淑秋
中    華    民    國    96    年    1     月    2     日
附錄本案論罪科刑法條全文
毒品危害防制條例第10條：
施用第1級毒品者，處6月以上5年以下有期徒刑。
施用第2級毒品者，處3年以下有期徒刑。


司法院資訊處製作；財團法人民間司法改革基金會備份。
